最高法院刑事判決　　　　　　九十四年度台上字第六六００號
　　上　訴　人　甲○○
　　選任辯護人　曾劍虹律師
上列上訴人因業務過失致人於死案件，不服台灣高等法院高雄分
院中華民國九十二年三月三十一日第二審判決（九十一年度交上
訴字第一一二號，起訴案號：台灣高雄地方法院檢察署九十一年
度偵字第五九○二、七七六七號），提起上訴，本院判決如下：
    主  文
上訴駁回。
    理  由
按刑事訴訟法第三百七十七條規定：上訴於第三審法院，非以判
決違背法令為理由，不得為之。是提起第三審上訴，應以原判決
違背法令為理由，係屬法定要件。如果上訴理由係對原審已調查
明確並於判決內論駁或說明之事項，徒憑己見重為事實之爭辯，
或任意指摘，顯與法律規定得為第三審上訴理由之違法情形不相
適合時，即應認其上訴為違背法律上之程式，予以駁回。上訴意
旨略稱：(1)上訴人於原審辯稱：時速四十公里之反應距離為八．
三二公尺，加上（乾燥瀝青路面）煞車距離七．四至九公尺，不
超過（路口至上訴人停車位置）實際直線十一公尺，是斜線長十
三．七公尺，並未超過時速四十公里，原審未予調查審認，說明
上訴人所辯不可採信之理由，有調查未盡及理由不備之違法。(2)
被害人張天河酒後騎乘機車、未戴安全帽，又左轉車未讓直行車
先行，上訴人對其突然闖入車道，無法閃避，依信賴原則，上訴
人應無過失，原審對此上訴人之辯解，亦未調查及說明不可採之
理由，亦有調查未盡及理由不備之違法。(3)台灣省高屏澎區車輛
行車事故鑑定委員會及台灣省車輛行車事故覆議鑑定委員會之鑑
定意見，均認上訴人駕駛小客車，行經號誌故障之交岔路口未注
意車前狀況，為肇事次因等情，其推論並無依據，且無視被害人
血中酒精濃度之醫院檢驗報告，不足憑信，原審仍引為論罪之依
據，有判決不依證據、違反論理法則之違法。(4)刑法第二百七十
六條第二項之罪，須「因業務上之過失」始負罪責，原判決以上
訴人從事駕駛為職業，不論駕駛何種車輛肇事，均論以業務過失
罪責，其判決自屬違法。(5)上訴人三十餘年駕駛經驗，未曾肇事
致人於死，因被害人突然闖入快車道始發生車禍，且被害人家屬
求償金額太高而無法達成和解，原審未審酌及此，仍維持第一審
量處有期徒刑八月之判決，量刑並非妥適云云。
惟查：原判決維持第一審論處上訴人甲○○從事業務之人，因業
務上之過失致人於死罪刑，駁回上訴人在第二審之上訴，係依憑
：上訴人甲○○之供述，證人洪秋進、趙豫正、警員劉國明、鄭
榮周及張崑寶之證供，暨卷附高雄縣警察局林園分局道路交通事
故調查表、處理交通事故紀錄表、交通事故現場勘驗圖、現場照
片、高雄市立小港醫院病歷、緊急生化藥物檢驗單、高雄市立小
港醫院（九一）高醫港秘字第二○一五號函附張天河血中酒精濃
度檢驗值、電話通聯明細、台灣高雄地方法院檢察署相驗屍體證
明書、勘驗筆錄、驗斷書、經濟部大發（兼鳳山）工業區服務中
心（九一）大發字第九一九號函附速限標示現況圖、司法行政部
（六二）函刑決字第四六四號函轉交通部道路交通安全督導會訂
五、四、交導登（六二）字第二三二號函所附「一般公路汽車煞
車距離、行車速度對照表」、台灣省高屏澎區車輛行車事故鑑定
委員會及台灣省車輛行車事故覆議鑑定委員會之鑑定意見等證據
，為其論罪之依。並敘明：(1)上訴人對其駕駛車牌號碼ＹＦ－○
九九九號自用小客車，與被害人張天河騎乘車牌號碼ＺＨＧ－八
六一號輕型機車發生碰撞，致其人車倒地受傷送醫不治死亡之事
實，供承不諱；被害人飲酒後之血液酒精濃度達二八二．八四ｍ
ｇ／ｄＬ（呼吸酒精濃度值○．二五ｍｇ／ｄＬ＝血中酒精濃度
值五○ｍｇ／ｄＬ，二八二．八四ｍｇ／ｄＬ經換算結果為一．
四一ｍｇ／ｄＬ），有前揭高雄市立小港醫院血中酒精濃度檢驗
值及檢驗者姓名可稽。(2)肇事路段高雄縣大寮鄉○○路之速限為
時速六十公里，上訴人於警詢自承其行經該路段光華路與過溪路
路口時，車速為時速六十公里左右，是其行經該路段之路口時並
未減速慢行，應可認定。上訴人嗣於審理中改稱：其行經該路口
前車速六十公里，至該路口時已先煞車，靠近該路口之車速約為
三、四十公里云云，然車輛若係在時速三、四十公里之速度下，
在乾燥之路面，所需之煞車距離僅約為四公尺（應為七．四公尺
之誤繕，但不影響基本事實之認定及判決結果）至九公尺之間，
有上述「一般公路汽車煞車距離、行車速度對照表」可查，而自
高雄縣大寮鄉○○路與過溪路路口之分隔島中斷處（西方）到上
訴人所駕駛之自用小客車所煞停處，其直線距離顯已逾九公尺，
有上述道路交通事故調查表所附之現場圖可資佐證；況依上訴人
自陳其原係行駛於光華路之內車道，而其自用小客車煞停處為光
華路之外車道，是其煞車距離必超過上述之直線距離無疑，顯見
上訴人行經上開路口之車速並非時速三、四十公里，是上訴人辯
稱：其因被害人車衝出才撞到，上訴人應無過失云云，不足採信
。(3)刑法上所謂業務係指以反覆同種類之行為為目的之社會活動
而言，至於其報酬之有無，是否以營利為目的，均非所問，只須
其具有反覆繼續性，即足當之；又從事業務之人，對於一定危險
之認識能力，較一般人為強，故法律上課以較高之注意義務，換
言之，其避免發生一定危險之期待可能性亦較常人為高，故其違
反注意義務之可責性自亦較重，是職業駕駛人既係從事駕駛業務
之人，不論其駕駛係自用小客車或其他之車輛，均不失為業務上
行為之性質，其發生車禍，自仍應以業務過失論處。上訴人係領
有職業聯結車駕駛執照，平日以駕駛聯結車載運貨物為業，為職
業駕駛人，縱其係駕駛自用小客車肇事，其過失行為性質上應屬
「業務上過失」，上訴人所辯：其當天並非駕駛聯結車，縱有過
失，亦非業務上之過失云云，不足採取。(4)上訴人駕車行經上述
肇事路段，當時天氣晴朗，日間有自然光線，柏油路面平直乾燥
無缺陷，並無其他障礙物，視距、視野、視角良好，有前述道路
交通事故調查報告表及肇事現場照片可按，在客觀上並無不能注
意之情形，依上訴人之智識、能力亦無不能注意之情事，其當時
車速約六十公里，疏未注意行經行人穿越道應減速慢行及注意車
前狀況，以致肇事，致被害人死亡，其有應注意能注意而不注意
之過失責任，應屬明確；雖被害人酒精濃度過量仍駕駛輕機車，
且左轉車未讓對向直行車先行，經上述鑑定均認為肇事主因，而
同有過失責任，但其二人之過失行為既併合為本件車禍發生之原
因，上訴人之過失責任並不得因之解免，上訴人過失行為與被害
人之死亡間，顯有相當因果關係各等情。對於認定上訴人行經肇
事地點並未依規定減速慢行，其嗣後改稱當時車速為三、四十公
里，並無可採，及上訴人係從事汽車駕駛業務之人，於本件駕駛
自用小客車肇事，應負業務上過失致人於死罪責，均逐予說明審
認、指駁論敘，其推理論斷衡諸經驗法則、論理法則、證據法則
等皆尚無違背。且查：(1)原判決已審酌被害人血中酒精濃度過量
仍駕駛輕機車肇事，於車禍之發生與有過失，其所引用台灣省高
屏澎區車輛行車事故鑑定委員會及台灣省車輛行車事故覆議鑑定
委員會之鑑定意見，其中後者之鑑定意見縱未敘及被害人酒後駕
車之情形，於認定事實及判決結果均不生影響，自不得執為適法
之第三審上訴理由。(2)依卷內肇事現場圖、現場照片及上開道路
交通事故調查表，本件車禍現場並無肇事車輛留下之煞車痕，自
無從憑煞車距離以資判斷肇事車輛之當時實際車速及反應距離為
何；原判決對於認定上訴人肇事當時之車速，已依憑前述證據資
料說明審認明確，況上訴人於警詢供陳：「我當時車速六十（公
里小時），我沒有看見對方來車」，於檢察官訊問時供稱在距離
三、四公尺處發現被害人之機車，復於第一審對於法官訊問「多
遠前看到被害人（筆錄誤載為被告）騎機車衝出來？」答稱「完
全沒有看到」各等語，原判決認定上訴人疏未注意車前狀況而肇
事，與卷內證據資料亦無不合。至上訴人於原審所謂：時速四十
公里者制動距離為十七．三二公尺（即煞車距離九公尺及反應距
離八．三二公尺合計），其煞車制動距離僅十三．七公尺，顯見
於發現被害人衝入車道時，其行車時速不逾四十公里云云，既無
現場煞車痕跡可循，自難憑信，原審且就其主張之不足採取，已
予說明論列，即非有違誤。(3)汽車駕駛人對於防止危險發生之相
關交通法令之規定，業已遵守，並盡相當之注意義務，以防止危
險發生，始可信賴他人亦能遵守交通規則並盡同等注意義務。若
因此而發現交通事故，方得以信賴原則為由免除過失責任（本院
八十四年台上字第五三六○號判例要旨參照）。依原判決事實之
認定，上訴人係因有前述違反交通規則之疏失行為而肇事，自不
得主張信賴原則以免除其責任。原審就上訴人此部分主張雖未說
明不採之理由，於認定事實及判決結果均無影響，亦不得執為適
法之第三審上訴理由。(4)原判決已說明其審酌上訴人與被害人雙
方於車禍之發生均有過失，及上訴人犯罪後尚未與被害人達成和
解等一切情狀，認第一審量刑並無不當，而予以維持，並在法定
刑度內而為量刑，於法亦無不合。其餘上訴意旨係對原審已調查
明確並於判決內論駁或說明之事項，徒憑己見重為事實之爭辯，
或任意指摘，顯與法律規定得為第三審上訴理由之違法情形不相
適合。綜上說明，應認本件上訴違背法律上之程式，予以駁回。
據上論結，應依刑事訴訟法第三百九十五條前段，判決如主文。
中　　華　　民　　國　九十四　年　 十一 　月　二十四　日
                      最高法院刑事第八庭
                          審判長法官  呂　潮　澤
                                法官  吳　昆　仁
                                法官  孫　增　同
                                法官  陳　東　誥
                                法官  吳　　　燦
      本件正本證明與原本無異
                                      書  記  官
中　　華　　民　　國　九十四　年　 十一 　月　二十九  日
                                                      Ｌ
